臺灣臺北地方法院民事判決　　　　　　　　　　　　九十三年度訴字第二六０七號
　　原　　　告　華南商業銀行股份有限公司
　　法定代理人　丁○○
　　訴訟代理人　戊○○
　　被　　　告　協興茶業股份有限公司
　　法定代理人　甲○○
　　訴訟代理人　呂康德律師
當事人間請求清償借款事件，本院於民國九十三年九月二十四日言詞辯論終結，判決
如下：
    主  文
原告之訴及其假執行之聲請均駁回。
訴訟費用由原告負擔。
    事實及理由
一程序方面：
  (一)原告於民國九十三年六月八日提起本件訴訟時，係以協興茶業股份有限公司、乙
    ○○（原名高清腦）、丙○○○為被告，嗣於九十三年八月十一日以被告所積欠
    債務業於同年八月九日由第三人代位清償，已無續行訴訟之必要，而具狀撤回本
    件訴訟，本院通知被告關於原告撤回起訴事。被告協興茶業股份有限公司已為本
    案之言詞辯論，且於九十三年九月一日具狀向本院陳明不同意原告撤回起訴，故
    原告對被告協興茶業股份有限公司之撤回，不生撤回之效果。（乙○○、丙○○
    ○則未於受通知之日起十日內提出異議，該二人部分視為同意撤回）
  (二)按當事人得以合意定第一審管轄法院，但以關於由一定法律關係而生之訴訟為限
    ，前項合意，應以文書證之，民事訴訟法第二十四條定有明文。本件依約定書第
    二十九條合意以被告所在地之法院為第一審管轄法院，而被告所在地屬本院轄區
    ，故本院有管轄權。
二原告方面：
  (一)九十三年六月八日起訴主張：原告對被告協興茶業股份有限公司於七十六年八月
    十九日邀同高清腦、丙○○○為連帶保證人，向原告借款新台幣（下同）二千四
    百萬元，約定於九十六年八月十九日到期借款本金一次償還，利息按年息百分之
    六按月計付，其逾期在六個月以內者另按上開利率百分之十，逾期超過六個月者
    另按上開利率百分之二十計付違約金，並約定如有任何一宗債務不依約付息或清
    償本金時時，視為全部到期。詎被告協興茶業股份有限公司於借款期間除部份清
    償本金二千零八十七萬三千零九元外，利息僅繳納至九十三年三月卅一日止，即
    未再依約繳納，其債務視為全部到期，尚積欠原告本金三百十二萬六千九百九十
    一元及自九十三年四月一日起至清償日止之利息、違約金。並聲明：1.被告協興
    茶業股份有限公司、高清腦、丙○○○應連帶給付原告三百十二萬六千九百九十
    一元，及自九十三年四月一日起至清償日止，按年息百分之四．九三計付之利息
    ，並自九十三年五月一日起至清償日止，其逾期在六個月以內部分另按上開利率
    百分之十，逾期超過六個月部分另按上開利率百分之二十計付之違約金。2.願供
    擔保聲請宣告假執行。
  (二)九十三年八月十一日撤回狀主張：被告所積欠債務業於同年八月九日由第三人代
    位清償，已無續行訴訟之必要。
  (三)九十三年九月廿四日陳報狀主張：被告協興茶業股份有限公司於六十七年十二月
    十二日，以座落桃園縣龜山鄉○○段六九五地號土地及同地段一五三六建號，設
    定最高限額抵押權一千二百萬元予原告，被告協興茶業股份有限公司以前揭抵押
    物所擔保之債務尚未清償，逕自將抵押物出售予第三人協賢工業有限公司，並於
    九十三年六月卅日完成買賣過戶登記，協賢工業有限公司以前揭抵押物已過戶名
    下，為保權益，積極與原告協商代位清償暨抵押權塗銷事宜，協賢工業有限公司
    代位清償一千二百萬元，原告除沖償被告於本件積欠之本金、利息及違約金，另
    沖償被告積欠原告本票債務等語。
三被告協興茶業股份有限公司則辯以：被告公司與第三人高峰製衣廠股份有限公司於
  九十三年元月中旬同時出售座落桃園縣龜山鄉○○路○段三五七號不動產（地上建
  物為高峰製衣廠股份有限公司所有，土地為被告所有）予同一購買人，前開不動產
  購買人希暮思公司於九十三年三月卅一日將應交付予被告及高峰製衣廠股份有限公
  司之部分買賣價款三千零六十三萬元逕行交付予原告，被告及高峰製衣廠股份有限
  公司均不知曉前開交款事實，直至同年四月中旬方為被告及高峰製衣廠股份有限公
  司察覺。就前開不動產出售之價值及所有之部分款項三千零六十三萬元，高峰製衣
  廠股份有限公司中出售建物應得款為一千一百六十八萬八千四百零八元，被告之出
  售土地應得款為一千八百九十四萬一千五百九十二元。前開被告應得售地價款一千
  八百九十四萬一千五百九十二元，沖抵對原告尚欠之原全部債務一千三百廿萬餘元
  後，尚有餘額五百七十四萬一千五百九十二元，是被告已無欠款。
四得心證之理由：
  (一)本件原告於起訴時請求被告清償其於七十六年八月十九日向原告借款二千四百萬
    元中積欠之本金三百十二萬六千九百九十一元、利息及違約金，嗣於本件審理中
    ，被告抗辯其本件債務已清償，原告復具狀陳明本件被告之債務確已清償。是被
    告主張本件債務已清償之事實，經原告於書狀內自認，並於言詞辯論時引用該等
    書狀，被告毋庸舉證。
  (二)本件原告請求被告清償七十六年八月十九日借款二千四百萬元中之本金三百十二
    萬六千九百九十一元、利息及違約金，被告已為清償。從而，原告請求被告給付
    三百十二萬六千九百九十一元，及自九十三年四月一日起至清償日止按年息百分
    之四．九三計付之利息，並自九十三年五月一日起至清償日止，其逾期在六個月
    以內部分另按上開利率百分之十，逾期超過六個月部分另按上開利率百分之二十
    計付之違約金，為無理由，應予駁回，原告之訴既經駁回，其假執行之聲請即失
    所附麗，應併予駁回。
五本件事證已臻明確，原告所請求借款以外之部分，兩造之主張陳述雖有所不同，因
  與本件訴訟標的之法律關係無關，均毋庸再予審酌，附此敘明。
六結論：本件原告之訴為無理由，依民事訴訟法第七十八條判決如主文。
中　　　華　　　民　　　國　　九十三　　年　　　九　　　月　　二十七　　日
                                        民事第五庭    法  官    周美雲
正本係照原本作成
如對本判決上訴，須於判決送達後廿日內向本院提出上訴狀
中　　　華　　　民　　　國　　九十三　　年　　　九　　　月　　二十七　　日
                                                      書記官    黃菀茹
